【裁判字號】    97,訴,921
【裁判日期】    970627
【裁判案由】    偽造文書
【裁判全文】
臺灣臺北地方法院刑事判決               97年度訴字第921號
公  訴  人  臺灣臺北地方法院檢察署檢察官
被      告  甲○○
                    （現因另案於臺灣臺北監獄臺北分監執行
上列被告因偽造文書案件，經檢察官提起公訴（九十七年度偵字
第八０二七號），被告於準備程序進行中就被訴事實為有罪之陳
述，經合議庭裁定改行簡式審判程序，本院判決如下：
    主  文
甲○○行使偽造私文書，足以生損害於公眾及他人，處有期徒刑
肆月，如易科罰金，以新臺幣壹仟元折算壹日，減為有期徒刑貳
月，如易科罰金，以新臺幣壹仟元折算壹日。如附表所示偽造之
署押均沒收。
    事  實
一、甲○○於民國九十六年三月十八日凌晨一時四十分許，駕駛
    車號八Ｐ—一五八八號自用小客車，行經臺北縣新店市秀朗
    橋時，為警攔檢盤查，扣得第一級毒品海洛因二包、第二級
    毒品安非他命五包及第三級毒品ＦＭ２二十顆等物（所涉毒
    品案件，業經檢察官以已執行觀察、勒戒處分為由，逕予簽
    結），甲○○為規避刑責，竟基於偽造署押及行使偽造私文
    書之單一犯意，於臺北縣政府警察局新店分局江陵派出所警
    員及臺灣臺北地方法院檢察署檢察官訊問時，冒用林聖泉之
    名義應訊，並接續在附表所示之文件上偽造「林聖泉」署名
    及按捺指印（偽造之署押位置及數量詳如附表所示），其中
    於附表編號三、七、八、九、十、十二所示之自願接受搜索
    同意書、逮捕通知書、權利告知書、夜間偵訊不同意書及勘
    察採證同意書上偽造「林聖泉」之署押，分別表示林聖泉同
    意接受搜索、收受該等逮捕通知書、受告知權利事項暨不同
    意接受夜間訊問及同意實施勘察採尿之意，而偽造該等私文
    書後，持交警員收執存查而行使之，足以生損害於林聖泉及
    司法機關對犯罪偵查之正確性。嗣經臺灣臺北地方法院檢察
    署檢察官以林聖泉涉犯毒品危害防制條例案件，向本院提起
    公訴（九十六年度訴字第一一六五號），因林聖泉否認犯罪
    ，經本院將甲○○冒用「林聖泉」名義所按捺之指印，送請
    內政部警政署刑事警察局鑑驗結果，與該局檔存之甲○○指
    紋卡片上之十指指紋相符，始悉上情。
二、案經臺灣臺北地方法院檢察署檢察官自動檢舉偵查起訴。
    理  由
一、前揭事實，業據被告甲○○於本院審理時坦承不諱，核與證
    人即具保人高靖惠於本院九十六年度訴字第一一六五號案件
    審理時證述情節相符，並有被告冒用「林聖泉」名義拍攝之
    照片、林聖泉本人之照片及如附表所示之文件附卷可稽，而
    被告以「林聖泉」名義所按捺之指印經送鑑驗結果，認與內
    政部警政署刑事警察局檔存之被告指紋卡片上之十指指紋相
    符，此亦有該局九十六年十月十一日刑紋字第０九六０一五
    ０三八０號鑑驗書暨被告之指紋卡片在卷可憑，足認被告之
    自白，與事實相符。綜上所述，本件事證明確，被告犯行洵
    堪認定，應予依法論科。
二、論罪科刑：
  (一)按逮捕通知係司法警察（官）依刑事訴訟法之規定實施逕行
    拘提或逮捕時，對被逮捕人告知其已依刑事訴訟法受限制人
    身自由之意思表示，而被逮捕人於收受通知後，在該通知書
    上簽名、按捺指印，從其形式上觀察，足以表示簽名人已知
    悉其受逮捕之意旨，並足為簽名人出具收受該逮捕通知之證
    明。是此項經被逮捕人簽名而造具之逮捕通知，具有文書之
    外觀，承載一定之意思表示，並足為簽名人表示意思之證明
    ，自具有私文書之性質。被逮捕人於逮捕通知上偽造他人署
    押表示收受，並持以交付警員而行使之，足以生損害於他人
    及司法警察偵查文書、犯罪偵查之正確性，應構成刑法第二
    百十六條、第二百十條之行使偽造私文書罪。又在權利告知
    書及夜間訊問不同意書上偽造他人署押，並捺指印，持交查
    獲之警員，表示已被告知罪名及必須接受偵訊，並可以行使
    緘默、選任辯護人及請求調查有利證據等權利，暨不同意接
    受夜間訊問之意，足以生損害於他人及偵查機關對犯罪偵查
    之正確性，而此等文件均足認係刑法第二百十條之私文書，
    核其所為，亦係犯刑法第二百十六條、第二百十條之行使偽
    造私文書罪（最高法院九十三年度臺上字第一一八七號、九
    十三年度臺上字第一四五四號、九十年度臺上字第六０五七
    號判決意旨參照）。至司法警察（官）於詢問犯罪嫌疑人時
    所製作之詢問筆錄，係記載對於犯罪嫌疑人之詢問及其陳述
    ，其內容當然含有受詢問人之意思表示，因該筆錄為公務員
    職務上所製作之文書，故為公文書之一種。受詢問人雖亦在
    筆錄之末簽名、蓋章或按指印，以擔保該筆錄之憑信性，但
    不能因此即認為該筆錄係受詢問人所製作，而變更其公文書
    之性質，合先敘明。
  (二)查被告於附表編號三、七、八、九、十、十二所示之自願接
    受搜索同意書、逮捕通知書、權利告知書、夜間偵訊不同意
    書及勘察採證同意書上偽造「林聖泉」署押，分別表示林聖
    泉同意接受搜索、收受該等逮捕通知書、受告知權利事項暨
    不同意接受夜間訊問及同意實施勘察採尿之意，而偽造該等
    私文書後，持交警員收執存查而行使之，自足以生損害於林
    聖泉及司法機關對犯罪偵查之正確性，核其所為，係犯刑法
    第二百十六條、第二百十條之行使偽造私文書罪。其在附表
    編號三、七、八、九、十、十二所示之私文書上偽造署押，
    係偽造私文書之部分行為，不另論罪。
  (三)至附表編號一、二、四、五、六、十一、十三、十四、十五
    、十六所示之警詢筆錄、搜索筆錄暨其附件（扣押物品目錄
    表及扣押物品收據）、毒品初步鑑驗報告書、被移送者姓名
    及代碼對照表、口卡片、指紋卡片及偵查筆錄，均係司法人
    員依法製作，並命受訊問人或受處分人簽名確認，其上所偽
    造之署押，不過係受訊問人或受處分人掩飾身分之用，並非
    足以為表示一定用意之證明，此部分雖不成立行使偽造私文
    書罪，惟被告於該等文件上偽造「林聖泉」署押，自亦足以
    生損害於林聖泉及司法機關對犯罪偵查之正確性，核其此部
    分所為，係犯刑法第二百十七條第一項之偽造署押罪。公訴
    意旨認附表編號五、六所示之扣押物品目錄表及扣押物品收
    據，分別足以表示簽名人為警扣得物品之意旨及具有收據之
    性質，屬私文書云云，尚有誤會。
  (四)被告先後多次在附表編號一至十六所示之文件上偽造署押及
    偽造附表編號三、七、八、九、十、十二所示之私文書，其
    偽造署名及捺按指印之各個舉動，均為其基於單一犯意接續
    實施之一部，為接續犯。又其以一接續行為，在附表編號一
    、二、四、五、六、十一、十三、十四、十五、十六所示之
    文件上單純偽造署押及偽造附表編號三、七、八、九、十、
    十二所示之私文書，而同時觸犯單純偽造署押及偽造私文書
    二構成要件不同之罪名，為想像競合犯，依刑法第五十五條
    規定，應從一重之偽造私文書罪論處。偽造私文書之低度行
    為，又為行使偽造私文書之高度行為所吸收，不另論罪。公
    訴意旨認被告所犯偽造署押及行使偽造私文書罪，應分論併
    罰云云，尚有未洽。
  (五)至公訴意旨雖認被告於警詢及偵查中共二次偽造署押罪嫌，
    犯意各別，應予分論併罰云云，惟按警詢、偵查、審判，甚
    至於執行，可視為單一刑事訴訟程序之數個階段，被告既已
    冒名應訊，當然有自始至終在各階段中偽造署押之意思，不
    過行為接續而完成整個犯罪，被告冒「林聖泉」之名應訊，
    先後多次於附表所示之文件上偽造「林聖泉」之署押，顯係
    基於單一犯意接續為之，侵害單一法益，其各個偽造署押之
    動作，乃組成整個犯罪行為之一部，應為接續犯而屬單純一
    罪（臺灣高等法院暨所屬法院八十六年十一月刑事法律問題
    座談會研討結果參照），公訴意旨認被告於警詢及偵查中所
    為偽造署押犯行，應分論併罰云云，亦有誤會。
  (六)爰審酌被告為警盤檢扣得毒品等違禁物後，竟不思悔悟，為
    免遭追訴犯行，竟以林聖泉之身分冒名應訊，徒增司法機關
    實施犯罪偵查之困難，並使林聖泉有受追訴之虞，惟犯後已
    坦承犯行，態度尚佳等一切情狀，量處如主文所示之刑，並
    諭知易科罰金之折算標準。
  (七)又被告犯罪之時間，係在九十六年四月二十四日以前，爰依
    中華民國九十六年罪犯減刑條例第二條第一項第三款、第七
    條、第九條之規定，減其宣告刑二分之一，併諭知易科罰金
    之折算標準。
  (八)如附表所示偽造之署押，均應依刑法第二百十九條規定宣告
    沒收。
據上論斷，應依刑事訴訟法第二百七十三條之一第一項、第二百
九十九條第一項前段，刑法第二百十六條、第二百十條、第二百
十七條第一項、第五十五條、第四十一條第一項前段、第二百十
九條，中華民國九十六年罪犯減刑條例第二條第一項第三款、第
七條、第九條，判決如主文。
本案經檢察官王鑫健到庭執行職務
中    華    民    國  九十七  年    六    月  二十七  日
                  刑事第八庭法  官  陳芃宇
以上正本證明與原本無異。
如不服本判決，應於判決送達後10日內，向本院提出上訴狀。
                            書記官  徐鶯尹
中    華    民    國  九十七  年    七    月    二    日
附表：偽造之署押
┌───┬────────────────┬──────────┐
│編  號│              位置              │        數量        │
├───┼────────────────┼──────────┤
│  一  │臺北縣政府警察局新店分局江陵派出│「林聖泉」署名四枚及│
│      │所九十六年三月十八日第一次調查筆│指印十四枚          │
│      │錄                              │                    │
├───┼────────────────┼──────────┤
│  二  │臺北縣政府警察局新店分局江陵派出│「林聖泉」署名四枚及│
│      │所九十六年三月十八日第二次調查筆│指印二十四枚        │
│      │錄                              │                    │
├───┼────────────────┼──────────┤
│  三  │自願接受搜索同意書              │「林聖泉」署名及指印│
│      │                                │各一枚              │
├───┼────────────────┼──────────┤
│  四  │臺北縣政府警察局新店分局搜索筆錄│「林聖泉」署名三枚及│
│      │                                │指印九枚（起訴書誤載│
│      │                                │為三枚）            │
├───┼────────────────┼──────────┤
│  五  │臺北縣政府警察局新店分局扣押物品│「林聖泉」署名及指印│
│      │目錄表（即編號四之附件）        │各四枚              │
├───┼────────────────┼──────────┤
│  六  │臺北縣政府警察局新店分局扣押物品│「林聖泉」署名及指印│
│      │收據（即編號四之附件）          │各一枚              │
├───┼────────────────┼──────────┤
│  七  │臺北縣政府警察局新店分局九十六年│「林聖泉」署名及指印│
│      │三月十八日逮捕通知書（通知本人聯│各一枚              │
│      │）                              │                    │
├───┼────────────────┼──────────┤
│  八  │臺北縣政府警察局新店分局九十六年│「林聖泉」署名一枚及│
│      │三月十八日逮捕通知書（通知家屬聯│指印二枚            │
│      │）                              │                    │
├───┼────────────────┼──────────┤
│  九  │權利告知書                      │「林聖泉」署名及指印│
│      │                                │各一枚              │
├───┼────────────────┼──────────┤
│  十  │臺北縣政府警察局新店分局偵辦毒品│「林聖泉」署名及指印│
│      │危害防制條例案夜間偵訊不同意書  │各一枚              │
├───┼────────────────┼──────────┤
│ 十一 │臺北縣政府警察局新店分局查獲涉嫌│「林聖泉」署名及指印│
│      │毒品危害防制條例毒品初步鑑驗報告│各二枚              │
│      │書（共二張）                    │                    │
├───┼────────────────┼──────────┤
│ 十二 │勘察採證同意書                  │「林聖泉」署名及指印│
│      │                                │各一枚              │
├───┼────────────────┼──────────┤
│ 十三 │臺北縣政府警察局新店分局偵辦毒品│「林聖泉」署名及指印│
│      │危害防制條例案被移送者姓名及代碼│各一枚              │
│      │對照表                          │                    │
├───┼────────────────┼──────────┤
│ 十四 │林聖泉之口卡片                  │「林聖泉」署名及指印│
│      │                                │各二枚              │
├───┼────────────────┼──────────┤
│ 十五 │「林聖泉（實為甲○○）」之指紋卡│「林聖泉」指印三十枚│
│      │片                              │                    │
├───┼────────────────┼──────────┤
│ 十六 │臺灣臺北地方法院檢察署九十六年三│「林聖泉」署名一枚  │
│      │月十八日訊問筆錄                │                    │
└───┴────────────────┴──────────┘
附錄本案論罪科刑法條全文：
中華民國刑法第216條
行使第210條至第215條之文書者，依偽造、變造文書或登載不實
事項或使登載不實事項之規定處斷。
中華民國刑法第210條
偽造、變造私文書，足以生損害於公眾或他人者，處5年以下有
期徒刑。
中華民國刑法第217條
偽造印章、印文或署押，足以生損害於公眾或他人者，處3年以
下有期徒刑。
盜用印章、印文或署押，足以生損害於公眾或他人者，亦同。


司法院資訊處製作；財團法人民間司法改革基金會備份。
